【裁判字號】    90,訴,1407
【裁判日期】    900724
【裁判案由】    清償債務
【裁判全文】
臺灣臺北地方法院民事判決  九十年度訴字第一四○七號
    原      告  台灣中小企業銀行股份有限公司
    法定代理人  蕭介仁
    訴訟代理人  蔡富雄
    被      告  甲○○
右當事人間請求給付借款事件，本院判決如左：
    主    文
被告應給付原告新台幣伍拾肆萬捌仟佰肆拾元，及自民國八十九年十二月十一日
起至清償日止，按年息百分之七點四八計算之利息，並自民國八十九年十一月二十五
日起至民國八十九年十二月二十五日止，按上開利率百分之十，暨自民國八十九年十
二月二十六日起至清償日止，按上開利率百分之二十計付違約金。
訴訟費用由被告負擔。
本判決於原告以新台幣壹拾捌萬元供擔保後，得假執行。
    事    實
甲、原告方面：
一、聲明：除假執行擔保金額外，如主文所示。
二、陳述：被告於民國八十七年十一月二十五日向原告借用新台幣（下同）陸拾萬元
    ，約定借款期間自八十七年十一月二十五日起至九十三年十一月二十五日止，利
    息按臺灣銀行基本放款利率九成計息，嗣依臺灣銀行基本放款利率調整時，即隨
    時調整，目前逾期利率為百分之七點四八，借款到期或視為全部到期，應按約定
    利率給付遲延利息，逾期償還本金、利息或本息時，按借款總餘額自應償還日起
    ，逾期清償在六個月以內者，按上開利率百分之十，超過六個月者，按上開利率
    百分之二十計付違約金。原告依約於八十七年十一月二十五日將款項撥入被告名
    下帳號，被告並於次日將款項領取。被告借得上開款項後，本息繳至八十九年五
    月二十五日，爾後雖有存入金額仍不足償還至正常繳息情況，依授信約定書第五
    條約定，本債務視為全部到期，應即償還尚欠之本金伍拾肆萬捌仟佰肆拾元
    及其利息、違約金。
三、證據：提出青年創業貸款契約、借據、帳戶00000000000號開戶資料
    及印鑑卡、活期存款客戶異動資料、取款憑條、授信約定書、催收款項備查卡、
    授權內授信申請書等件（均影本）為證。
乙、被告方面：
一、聲明：駁回原告之訴及其假執行之聲請。
二、陳述：
一、被告在八十七年中應堂兄王良明要求，借人頭向原告申貸青年創業貸款六十萬元
    ，王良明要被告先到松南分行把申貸資料填妥以備，當場有一位素昧平生自稱王
    良明朋友廖金寶先生亦在場。因被告父親剛過逝，向母親及姐姐提此事，家人皆
    反對此事，被告即馬上反應給王良明及原告，表示不辦理申貸。但隔幾日姐姐告
    知她接到原告松南分行來電詢問是否要申貸，姐姐基於被告個性內向單純，家中
    又不欠此申貸金額，當下電話中明白告知原告松南分行馬上停辦此申貸，八十九
    年十二月八日家中接到地院寄來支付命令，惟被告當時已回絕，銀行卻說錢已撥
    到被告在原告松南銀行之帳戶內，然整件事被告連存摺、金融卡都沒看過，原告
    所撥款項究竟是由誰領走？另兩位保證人鄭伯來、廖蔡玉霞被告認識，此項申貸
    是如何通過？而被告已否定之案件，怎能輕易取得申貸金額？是否銀行承辦人與
    廖金寶有檯面下的利益行為，才能六件以廖金寶為首的申貸輕易過關？銀行是否
    也應自我檢討一切疏失。現廖金寶已逃之夭夭，避而不見，任由其妻廖蔡碧霞出
    面擋事，毫無誠意、悔意。被告並非事後以言之，法律當頭那也是不可能的，該
    被告付的絕不逃避，被告為家中獨子，實無能力亦無義務幫堂兄及廖金寶負擔此
    莫名的金額。
二、我並沒有跟王良明一起去簽約，是我堂哥王良明打電話叫我去原告那邊簽名。原
    告的確有打電話來徵信，我有跟銀行講不願意再貸這筆款項。我沒有拿到錢。卷
    附活期存款影本之帳戶不是我的帳戶。授信約定書、貸款契約、借據上甲○○印
    文不是我的，簽名都是我簽的。開戶資料及印鑑卡、取款憑條上印文不是我的，
    但是開戶資料及印鑑卡上簽名是我簽的。印章我推測是廖金寶刻的，可能他跟銀
    行有什麼關係。對於授信申請書，我並沒有在七連長公司當業務員。
三、證據：聲請訊問證人徐裕堂、王良明。並提出切結書影本為證。
    理    由
甲、程序方面：
    本件兩造所簽立之授信約定書第十二條約定合意以本院為第一審管轄法院，本院
    有管轄權，合先敘明。
乙、得心證之理由：
一、本件原告起訴主張被告向其申貸陸拾萬元青年創業貸款，並已將款項撥入被告帳
    戶內，被告借得上開款項後，本息僅繳至八十九年五月二十五日，依約債務已視
    為全部到期，應償還本金伍拾肆萬捌仟佰肆拾元及其利息、違約金等語。被
    告則以：係應堂兄王良明要求，借人頭向原告申貸青年創業貸款六十萬元，惟簽
    名後，被告即馬上反應給王良明及原告，表示不辦理申貸，且被告從未領到申貸
    款項，連存摺、金融卡都沒看過等語置辯。
二、本件原告主張兩造於八十七年十一月二十五日簽立金額六十萬元之青年創業貸款
    契約，並由被告簽立借據、授信約定書等情，為被告所不爭執，復有原告所提出
    之青年創業貸款契約、借據、授信約定書等件為證，自足信為真正。另就借款交
    付部分，原告業經提出之帳戶00000000000號開戶資料、印鑑卡、取
    款憑條為證，雖為被告否認有開立上開帳戶及提領該款項一節，查：被告就開戶
    資料及印鑑卡上客戶簽章欄上之簽名係被告所為並不爭執，被告所否認該印鑑卡
    上「甲○○」印文為其所有，惟觀之印鑑卡客戶簽章欄中所親為之簽名下方及印
    鑑卡式樣欄中除蓋有「甲○○」印文，此外並無其他式樣，參以開戶資料及印鑑
    卡填寫資料及簽名之目的，本係開戶申請人向銀行申請開立銀行帳戶及以印鑑卡
    所蓋用之印文確認提款往來印鑑之證明，若稱被告在開戶資料上填寫資料卻不申
    請開戶，在印鑑卡客戶簽章欄上簽名，卻不蓋用印鑑，衡與一般常情有違，足認
    上開00000000000號帳戶確係被告所開立，該印鑑卡上之印文亦係被
    告所有。而系爭借款業經原告將之撥入被告所有上開帳戶，並於八十七年十一月
    二十六日經蓋用與上開印鑑卡上印文相符之印文而遭提領，亦有原告所提出之取
    款憑條為證，足認原告確有交付約定借款款項之事實，被告主張未領到錢云云，
    亦無足採。被告另辯稱：已向原告表明不予申貸等語，為原告所否認，查：被告
    聲請訊問之證人王良明雖到庭證述渠等與廖金寶、張捷豪、廖清郎等人申貸青年
    創業貸款之過程，惟就被告表示有向銀行不再申貸一節，證人王良明亦係聽自被
    告之陳述，則就此部分證人王良明所證自不足採。另證人王良民雖證述有向廖金
    寶表示王良明及被告部分不再申貸等情，然系爭貸款契約係被告與原告所訂立，
    如被告欲撤回意思表示或解除契約，均應由被告向原告為之，是即便證人所述為
    真正，亦不足為被告有利之認定，此外，被告就其上開辯解亦未舉證以實其說，
    所辯均不足採。
三、綜上所述，原告依消費借貸契約請求被告給付伍拾肆萬捌仟佰肆拾元，及自
    八十九年十二月十一日起至清償日止，按年息百分之七點四八計算之利息，並自
    八十九年十一月二十五日起至八十九年十二月二十五日止，按上開利率百分之十
    ，暨自八十九年十二月二十六日起至清償日止，按上開利率百分之二十計付違約
    金，為有理由，應予准許。
四、原告陳明願供擔保，請求宣告假執行，核無不合，茲酌定擔保金額，予以准許。
結論：本件原告之訴為有理由，依民事訴訟法第七十八條、第三百九十條第二項，判
決如主文。
中      華      民      國    九十      年      七      月    二十四    日
                                  民事第四庭法      官  蔡政哲
右為正本係照原本作成
如對本判決上訴，須於判決送達後廿日內向本院提出上訴狀
中      華      民      國    九十      年      七      月    二十六    日
                                            法院書記官  官碧玲


司法院資訊處製作；財團法人民間司法改革基金會備份。
